【裁判字號】    98,訴,1477
【裁判日期】    981130
【裁判案由】    毒品危害防制條例
【裁判全文】
臺灣高雄地方法院刑事判決              98年度訴字第1477號
公  訴  人  臺灣高雄地方法院檢察署檢察官
被      告  甲○○
                      號2樓之.
上列被告因違反毒品危害防制條例案件，經檢察官提起公訴（98
年度毒偵字第3649號、第3819號），本院判決如下：
    主  文
甲○○施用第一級毒品，處有期徒刑壹年；又施用第一級毒品，
處有期徒刑壹年，扣案驗後淨重零點零陸零公克之海洛因壹小包
含包裝袋沒收銷燬之；又施用第二級毒品，處有期徒刑捌月；應
執行有期徒刑貳年陸月，扣案驗後淨重零點零陸零公克之海洛因
壹小包含包裝袋沒收銷燬之。
    事  實
一、甲○○前因施用毒品案件，經本院96年度毒聲字第1388號裁
    定令入勒戒處所施予觀察、勒戒，於民國96年10月9 日入所
    執行後，因有繼續施用毒品傾向，經本院96年度毒聲字第19
    06號裁定令入戒治處所施予強制戒治，96年12月12日轉入執
    行，於97年9 月3 日（起訴書誤載為96年12月12日）出所執
    行完畢。
二、詎其經前開強制戒治執行完畢後5 年內，仍不知悔改，復基
    於施用第一級毒品之犯意，於98年5 月12日晚間10時許，在
    其位於高雄市○○區○○里○○路127 巷2 弄7 號2 樓之2
    之住處房間內，以注射之方式（針筒於查獲前已經丟棄而滅
    失），施用第一級毒品海洛因1 次，嗣為警於98年5 月13日
    晚間7 時許，在高雄市○○區○○路、曾子路口依法盤查並
    徵得其同意採尿送驗，因呈嗎啡（即海洛因經人體水解代謝
    產物）陽性反應而查獲；又基於施用第一級、第二級毒品之
    各別犯意，於98年6 月12日下午3 、4 時許，在其上址住處
    房間內，依序以注射及置於鋁箔紙上燒烤而吸用所生煙霧之
    方式（針筒及鋁箔紙於查獲前均已經丟棄而滅失），施用第
    一級毒品海洛因、第二級毒品甲基安非他命各1 次，嗣為警
    於98年6 月12日晚間7 時35分許，在高雄市○○區○○路49
    6 巷口前依法進行盤查時，據其主動交出海洛因1 小包（驗
    後淨重0.060 公克），並徵得其同意採尿送驗，因呈嗎啡、
    甲基安非他命雙重陽性反應而查獲。
三、案經高雄市政府警察局左營分局、楠梓分局報告臺灣高雄地
    方法院檢察署檢察官偵查起訴。
    理  由
壹、證據能力部分：
    按被告以外之人於審判外之陳述，雖不符刑事訴訟法第159
    條之1 至之4 之規定，然經當事人於審判程序同意作為證據
    ，法院審酌該言詞陳述或書面陳述作成時之情況，認為適當
    者，亦得為證據，刑事訴訟法第159 條之5 第1 項定有明文
    。本判決後開引用具有傳聞證據性質之證據資料，已經檢察
    官、被告及其辯護人於審理期日同意為證據使用，是其縱無
    刑事訴訟法第159 條之1 至第159 條之4 或其他傳聞法則例
    外之情形，亦經本院審酌該證據作成之情況，既無違法取得
    情事，復無證明力明顯過低等情形，以得供做法院判斷事實
    之依據為適當，認為均有證據能力，得為證據。
貳、實體部分：
一、前揭施用第一級毒品海洛因、第二級毒品甲基安非他命之犯
    罪事實，業據被告甲○○於本院審理時自承不諱，其前揭時
    地2 次為警採尿送高雄市立凱旋醫院以氣相層析質譜儀法（
    GC／MS）檢驗結果，依序呈嗎啡（即海洛因經人體代謝之產
    物）；及嗎啡、甲基安非他命雙重陽性反應，有該院98年5
    月31日，編號A00000000 號、98年6 月29日，編號A0000000
    0 號濫用藥物尿液檢驗報告附卷可稽，復有扣案白色粉末1
    小包在卷，經高雄市立凱旋醫院以氣相層析質譜儀法（GC／
    MS）等科學方法檢驗結果，為驗後淨重0.060 公克之海洛因
    粉末，有該院98年6 月30日高市凱醫驗字第10432 號鑑定通
    知書附卷可按，與上開毒品鑑驗報告均為鑑定機關本於專業
    知識暨以精密儀器測試所得之結論，自可憑信。是被告之自
    白核與事實相符，其犯行詢堪認定。
二、被告甲○○前因施用毒品案件，經本院96年度毒聲字第1388
    號裁定令入勒戒處所施予觀察、勒戒，於96年10月9 日入所
    執行後，因有繼續施用毒品傾向，經本院96年度毒聲字第19
    06號裁定令入戒治處所施予強制戒治，96年12月12日轉入執
    行，於97年9 月3 日出所執行完畢，有臺灣高等法院被告前
    案紀錄表、臺灣高雄地方法院檢察署刑案資料查註紀錄表、
    全國施用毒品案件紀錄表、受觀察勒戒人毒品及前科紀錄簡
    列表各1 份在卷可按，其經觀察勒戒、強制戒治執行完畢，
    5 年內再犯本件施用第一級毒品海洛因、第二級毒品甲基安
    非他命之犯罪事證已臻明確，應依法論科。
三、按海洛因、甲基安非他命為毒品危害防制條例第2 條第2項
    第1 款、第2 款規定之第一級、第二級毒品，不得持有、施
    用。核被告甲○○所為，係犯毒品危害防制條例第10條第1
    項之施用第一級毒品罪，及同條第2項 之施用第二級毒品罪
    。其因施用而持有海洛因、甲基安非他命之低度行為，應為
    施用之高度行為所吸收，不另論罪。又刑罰法規所規定各該
    特定犯罪，除要求具備不法意圖等特別主觀不法構成要件要
    素之特別規定者外，行為人主觀上僅須具備對於法條規定各
    該構成要件之「認識」及「意欲」（即構成要件之「知」與
    「欲」），其主觀不法構成要件即已該當，至於其動機或在
    個案中誘發多次行為之共同主觀意向聯繫（如概括、整體犯
    意等）為何，要非所問，被告甲○○前開2 次施用第一級毒
    品、1 次施用第二級毒品犯行，既均具備完整並可獨立區隔
    之主、客觀不法構成要件，應各自成立並論以數罪而分論併
    罰之。
四、爰審酌被告甲○○之年齡、品行、智識能力、犯罪手段、行
    為對法益造成侵害之程度，其為62年10月26日出生、受有高
    職畢業教育程度、從事裝潢為業之人，本件犯罪時年35歲，
    有警詢年籍等資料附卷可參，並據其在本院審理時自陳在卷
    ，正值青壯，前於86年間因煙毒案件，經本院86年度訴字第
    1991號判處有期徒刑5 月確定，於87年5 月27日入監執行，
    並與另案違反藥事法案件，經本院86年度訴字第2829號確定
    判決所諭知有期徒刑5 月之刑，接續執行，於88年3 月18日
    因縮刑期滿出監執行完畢；嗣94年間又因家庭暴力案件，經
    本院94年度簡字第3725號判處拘役30日確定，於94年11月15
    日易科罰金執行完畢，有臺灣高等法院被告前案紀錄表、臺
    灣高等法院在監在押全國紀錄表及臺灣高雄地方法院檢察署
    刑案資料查註紀錄表各1 份在卷可按，素行非佳，茲就其施
    用毒品之犯罪類型，雖有認為僅屬自戕行為，並未涉侵害他
    人法益者，惟姑不論此見與我國現行刑事立法除就行為人藉
    自殘行為達到其他侵害國家、社會法益結果之目的，而在相
    關特別立法如妨害兵役治罪條例等特別法中定以處罰之規定
    外，向不加罰於單純自殘，甚或自殺行為所表彰之規範體系
    價值觀念相左，況毒品危害防制條例第10條所規定對施用毒
    品行為之處罰，其法定刑猶相當，或更甚（如施用第一級毒
    品罪）於刑法中關於故意「傷害他人」規定罪責，舉輕明重
    ，足徵其規範保護之法益，原不在該「自戕」行為本身所造
    成行為人個人身體健康之有形侵害，今毒品除可對個人身體
    健康造成有形傷害外，就人之身體及精神形成高度成癮性及
    依賴性，猶足以抑制個人表現其本於心性能力所為自主意志
    之決定，並進而造成群體意志表現遭不當扭曲之危險，直接
    影響國家、社會之發展，侵害至鉅，斷非僅止於個人健康之
    危害，被告甲○○因施用毒品而經觀察、勒戒、強制戒治矯
    治，甫於97年9 月3 日出所執行完畢，未幾即重蹈覆轍，數
    犯本件施用毒品犯行，除徵其守法觀念薄弱，顯已沈溺毒害
    ，對其個人身心、家庭及國家、社會之危害非輕，並考量其
    犯罪施用毒品之情節，查獲毒品之數量，及其犯罪經查獲後
    ，於本院審理時終能坦認全部犯行，態度尚可等一切情狀，
    量處如主文所示之刑，並定其應執行之刑，以資儆懲。
五、扣案驗後淨重0.060 公克之海洛因粉末為查獲之毒品，其包
    裝袋因盛裝毒品而為該成分所沾黏，無法析離，此觀卷附法
    務部調查局93年3 月19日調科壹字第09300113060 號函文意
    旨自明，應與所盛裝、沾黏之毒品併同處分，依毒品危害防
    制條例第18條第1 項前段，沒收銷燬之。另未扣案而供被告
    本件施用海洛因犯罪使用之注射針筒、施用甲基安非他命使
    用之鋁箔紙，除據被告甲○○供稱於查獲前已經丟棄而滅失
    ，依現有卷證復不能證明其尚存在，爰不另為沒收之諭知，
    附此敘明。
據上論斷，應依刑事訴訟法第299 條第1 項前段，毒品危害防制
條例第10條第1 項、第2 項、第18條第1 項前段，刑法第11條、
第51條第5 款，判決如主文。
本案經檢察官李茂增到庭執行職務
中    華    民    國    98    年    11    月    30    日
                刑事第十九庭  審判長法  官  陳志銘
                                    法  官  吳芝瑛
                                    法  官  陳松檀
以上正本證明與原本無異。
如不服本判決應於收受本判決送達後10日內向本院提出上訴書狀
，其未敘述上訴理由者，並得於提起上訴後10日內向本院補提理
由書狀（均須按他造當事人之人數附繕本）「切勿逕送上級法院
」
                                    書記官  彭帥雄
中    華    民    國    98    年    11    月    30    日
附錄本件判決引用之法條：
毒品危害防制條例第10條
施用第一級毒品者，處6 月以上5 年以下有期徒刑。
施用第二級毒品者，處3 年以下有期徒刑。


司法院資訊處製作；財團法人民間司法改革基金會備份。
